【裁判字號】    92,交上易,30
【裁判日期】    920313
【裁判案由】    公共危險
【裁判全文】
臺灣高等法院刑事判決                            九十二年度交上易字第三號
    上  訴  人  臺灣臺北地方法院檢察署檢察官
    被      告  乙○○
右上訴人因公共危險案件，不服臺灣臺北地方法院九十年度交易字第九十一號中華民
國九十一年十二月二十三日第一審判決（起訴案號：臺灣北地方法院檢察署九十年度
偵字第五五二號，移
判決如左：
    主  文
上訴駁回。
    理  由
一、公訴意旨略以：被告乙○○於民國八十九年十二月二十四日十二時起，在臺北市
    ○○○路六八六號與朋友喝酒，致不能安全駕駛而疏於注意，竟仍駕駛車號ＧＦ
    Ａ－○○三號重型機車，沿臺北市○○○路由東往西方向行駛，迨於同日十六時
    四十分許，途經同路段與牯嶺街口之行人穿越道時，原應注意減速慢行，並暫停
    讓行人先行通過，而依當時情形，亦無不能注意之情事，竟疏未注意貿然通過上
    開行人穿越道時撞擊行人陸振北，使陸振北受有蜘蛛腦膜下出血及左側硬腦膜下
    出血等傷害（被告所涉刑法第二百八十四條第一項後段之過失重傷害罪，業經原
    審於九十一年四月三十日另為公訴不受理判決），因認被告涉犯刑法第一百八十
    五條之三服用酒類不能安全駕駛動力交通工具而駕駛之罪嫌云云。
二、按犯罪事實應依證據認定之，無證據不得推定其犯罪事實；又不能證明被告犯罪
    者，應諭知無罪之判決，刑事訴訟法第一百五十四條、第三百零一條第一項定有
    明文。次按刑事訴訟法上所謂認定犯罪事實之證據，係指足以認定被告確有犯罪
    行為之積極證據而言，該項證據自須適合於被告犯罪事實之認定，始得採為斷罪
    資料；如未能發現相當證據，或證據不足以證明，自不能以推測或擬制之方法，
    以為裁判之基礎。且認定事實所憑之證據，其為訴訟上之證明，須達於通常一般
    之人均不致有所懷疑，而得確信其為事實之程度者，始得為有罪之認定。倘其證
    明尚未達到此一程度而有合理之懷疑存在時，尚難為有罪認定之基礎；另苟積極
    證據不足以為不利於被告事實之認定，即應為被告有利之認定，更不必有何有利
    之證據，最高法院六十九年台上字第一五三一號、三十年上字第八一六號、四十
    年台上字第八六號、七十六年台上字第四九八六號分別著有判例可資參照。
三、本件公訴人以被告涉有酒後不能安全駕駛動力交通工具罪之犯行，無非以被告自
    承有飲用酒類，其騎機車肇事致被害人陸振北受重傷，又發生車禍事故部分有告
    訴人陳賽玉之指訴、交通事故調查報告表、交通事故補充資料表、談話紀錄表、
    舉發違反道路交通管理事件通知單及被害人診斷證明書二紙等件為憑。又被告在
    駕駛汽車時確已不能安全駕駛該動力交通工具，而在行駛途中無法注意行人動向
    而撞及行人，均為被告於警訊及偵查時自白明確，被告飲用酒精駕駛動力交通工
    具之時間係在案發當日十六時四十五分許，而進行血液酒精濃度檢測之時間已係
    當日二十二時到達醫院以後，間隔之時間已達五小時以上，是此項檢測結果僅能
    證明被告接受撿測時無酒精反應，尚不能具以推論被告於駕駛動力交通工具時無
    酒精反應。另依證人即現場查獲之警員甲○○到庭證稱其於查獲當時見被告有明
    顯酒味，而對被告所進行之血液酒精濃度檢測之時間既係距駕駛動力交通工具之
    時間達五小時以上之久，則依一般酒精代謝之速度（即每小時○‧○四八ＭＧ╱
    Ｌ至○‧○七ＭＧ╱Ｌ），被告肇事時之酒精濃度恐亦達○‧○二四ＭＧ╱Ｌ至
    ○‧三五ＭＧ╱Ｌ，是其顯有不能安全駕駛動力交通工具之事實甚明等為主要論
    據。
四、惟查被告於警訊及檢察官偵查時固不否認有於當日上午十時許起，在臺北市○○
    ○路六八六號與友人共飲一瓶維士比及駕車肇事致人於傷之事實，惟堅決否認有
    不能安全駕駛之情事，辯稱：伊當時沿臺北市○○○路由東往西方向行駛，途經
    同路段與牯嶺街口之交岔路口時，因當時該處號誌轉為綠燈，伊遂跟隨前車行進
    且才剛起步，突見該路口之行人穿越道上尚有人通行，伊閃避不及致所騎乘機車
    之左邊後視鏡與該行人右手臂擦生擦撞，伊並無公訴人所稱伊自承因酒後不能安
    全駕駛動力交通工具而駕駛之情事等語。經查刑法第一百八十三條之三酒後不能
    安全駕駛動力交通工具犯罪之成立，除被告需有飲用酒類之事實外，尚須以因飲
    用酒類而達不能安全駕駛動力交通工具為要件，本件被告於肇事後並未立即作酒
    精呼氣濃度測驗，而依其嗣後在醫院抽血測試血液中酒精含量之結果，亦未偵測
    到有酒精濃度，此有國立臺灣大學醫學院附設醫院九十一年六月十八日校附醫秘
    字第九一○○二○一五○四號及同年十一年二十日校附醫秘字第九一○○二○八
    二九一號函文二紙附卷可憑，是被告於肇事當時其血液中酒精含量為何已無從而
    知，自不能率予推認被告當時有酒後不能安全駕駛動力交通工具而駕駛之情事。
五、次查證人丙○○、甲○○於原審審理時雖到庭證稱渠等當時到達車禍現場時，覺
    得被告身上有明顯酒味，說話含糊不清且走路比較慢、臉色通紅等語（原審九十
    一年十月七日訊問筆錄），於本院審理時證人甲○○亦證稱：在現場時作酒測時
    ，當時被告有將試管含入口中，但是他都故意不吹氣。當時事故發生時好像是十
    七點還是十九點的時候，正確時間我不確定」等語（本院九十二年二月二十四日
    訊問筆錄）。然查被告係因本件車禍受有右腳擦傷，此有臺北市政府警察局中正
    二分局交通分隊製作之道路交通事故補充資資料表一件在卷可憑，其足部既因車
    禍而受有擦撞，則被告於警員到達車禍現場訊問時走路比較慢，亦可能係車禍擦
    撞足部所致，尚難因此即斷定係飲用酒類所致，證人甲○○雖又證稱被告身上酒
    味很重，然依前揭證人觀察被告當時行為紀錄做成之「刑法第一百八十五條之三
    案件測試觀察紀錄表」所載，其於觀察結果欄中並未勾選，而對被告因體內酒精
    作用，究竟造成外觀行為或肢體協調能力如何之影響則全未記載，有該刑法第一
    百八十五條之三案件測試觀察紀錄表一紙附卷可憑，則其對於認定被告當時已處
    於不能安全駕駛程度自屬缺乏依據，且警員於查獲被告當時既未作酒精呼氣濃度
    測驗，則被告當時究竟酒精呼氣濃度是否超過不能安全駕駛動力交通工具之標準
    已無從得知。
六、又查前揭國立臺灣大學醫學院附設醫院就原審函詢被告被送醫施作酒測情形，明
    確答稱﹕「‧‧‧(三)莊先生在於民國八十九年十二月二十四日晚上十時四十九分
    辦妥本院急診掛號手續，至同日晚上十一時三十分辦妥離院手續，其抽血時間應
    在此時段之內，惟在本院病歷中並無記載其確實時間。(四)本院檢驗血中酒精濃度
    ，乃是以氣相層析儀進行檢驗。該儀器之靈敏度相當高，一般可以測得小於十Ｍ
    Ｇ╱ＤＬ的酒精濃度。本院在莊先生之檢驗報告中列出「無法測出（Not
    detectable）」之檢測結果，是指在氣相層析儀上完全無法發現酒精的存在」等
    語，有前揭校附醫秘字第九一○○二○八二九一號函文並隨函檢送被告當日在醫
    院急診之病歷影本一份在卷足參，足徵被告當時並無血液酒精濃度過量之情形，
    因之，警員丙○○證稱被告之意識不清楚，說話含糊不清等語，應係受被告身上
    酒氣之影響所為之主觀意見，被告之酒精濃度既經醫院以較為科學之方法檢定，
    應較可採信。而根據前揭國立臺灣大學醫學院附設醫院病歷資料記載，被告抽血
    所為酒精測試並未發現酒精濃度之記錄，已如前述，雖依卷附國立臺灣大學醫學
    院附設醫院函文所載，被告可能係在八十九年十二月二十四日晚上十時四十九分
    至同日晚上十一時三十分之間抽血並做血液酒精濃度檢測，此時距車禍發生之時
    間為當日十六時四十五分許，已相隔約為六至七小時，然因被告至臺大醫院抽血
    測試血液中酒精含量之結果，並未偵測到有酒精濃度，則依前述之酒精濃度數據
    往前推算肇事當時被告之酒精濃度則乏依據，公訴人依一般酒精代謝之速度（即
    每小時○‧○四八ＭＧ／Ｌ至○‧○七ＭＧ／Ｌ），遽認被告肇事時之酒精濃度
    恐亦達○‧○二四ＭＧ╱Ｌ至○‧三五ＭＧ／Ｌ等語，尚屬無據。況依卷附行政
    院國軍退除役官兵輔導委員會臺北榮民總醫院八十八年八月五日北總內字第二六
    八六八號函附之附件一、二內容所示研究結果，酒精對人體影響程度若依血液中
    酒精濃度為判斷標準，人體血液中酒精濃度，經測試數值達每公合五○毫克（即
    五○ｍｇ／ｄＬ或○‧○五ｍｇ／Ｌ，換算呼氣中酒精濃度約每公升○．二五毫
    克）之程度時，可能出現輕度協調功能降低之影響，至血液中酒精濃度達每公合
    一百毫克（即一○○ｍｇ／ｄＬ或○‧一ｍｇ／Ｌ，換算呼氣中酒精濃度約每公
    升○．五毫克）時，則可能產生反應變慢、感覺減低而影響駕駛能力之現象，故
    退步言之，縱依公訴人所推算被告於肇事當時之酒精濃度恐達○‧○二四ＭＧ╱
    Ｌ至○‧三五ＭＧ╱Ｌ之結果，尚難稱被告於車禍前或車禍時曾陷於不能安全駕
    駛之狀態，且若再考量個人代謝體質不同，本件既無任何被告酒精測試濃度數據
    可供推算，則檢察官上述往前推算肇事當時被告之酒精濃度，顯屬無據，自不能
    用以證明被告確有不能安全駕駛動力交通工具而駕駛之犯行。
七、綜上所述，本件被告雖有肇事致人於重傷之事實，然被告於警訊及偵查、審理時
    均堅稱係因閃避不及始肇事，已如前述，又一般人如未飲酒，在未注意車前狀況
    下，臨時看見有人穿越道路，亦有可能因反應不及而與之發生擦撞，則被告是否
    係因酒精作用，始做出此等舉動，已難認定，是尚難以事後肇事之結果即推認被
    告當時係因飲酒致不能安全駕駛。此外，復查無其他積極證據足資認定被告有因
    飲酒致不能安全駕駛動力交通工具之犯行，則被告此部分犯罪不能證明，揆諸前
    揭說明意旨，自應為被告無罪之諭知。
八、原審因認不能證明被告犯罪，而諭知無罪之判決，並無不合，檢察官上訴意旨，
    猶執陳詞指摘原判決不當，其上訴無理由，應予駁回。
據上論斷，應依刑事訴訟法第三百六十八條，判決如主文。
本案經檢察官洪泰文到庭執行職務。
中      華      民      國    九十二    年      三      月     十三     日
                              臺灣高等法院交通法庭
                                  審判長法  官  陳  正  雄
                                        法  官  許  宗  和
                                        法  官  許  錦  印
右正本證明與原本無異。
不得上訴。
                                        書記官  楊  妙  恩
中      華      民      國    九十二    年      三      月     十七     日


司法院資訊處製作；財團法人民間司法改革基金會備份。
